【裁判字號】    99,訴,2942
【裁判日期】    991105
【裁判案由】    毒品危害防制條例
【裁判全文】
臺灣板橋地方法院刑事判決              99年度訴字第2942號
公  訴  人  臺灣板橋地方法院檢察署檢察官
被      告  甲○○
上列被告因違反毒品危害防制條例案件，經檢察官提起公訴（99
年度毒偵字第5928號），經本院合議庭裁定改行簡式審判程序，
判決如下：
    主  文
甲○○施用第一級毒品，累犯，處有期徒刑拾月，扣案如附表一
所示之物沒收銷燬之；又施用第二級毒品，累犯，處有期徒刑陸
月，扣案如附表二所示之物沒收銷燬之。應執行有期徒刑壹年參
月，扣案如附表一、二所示之物均沒收銷燬之。
    事  實
一、甲○○前因施用毒品案件，經本院以93年度毒聲字第470 號
    裁定送觀察、勒戒後，認有繼續施用毒品之傾向，復經本院
    以93年度毒聲字第875 號裁定令入戒治處所施以強制戒治，
    嗣於民國94年3月4日停止處分出監，並由臺灣板橋地方法院
    檢察署檢察官以94年度戒毒偵字第164 號為不起訴處分確定
    。復有如下之科刑及執行紀錄: (1)於94年間因施用第一級毒
    品案件，經本院94年度訴字第2038號判處有期徒刑8 月確定
    ，嗣經本院96年度聲減字第7911號裁定減為有期徒刑4 月確
    定；(2)又因施用第一級、第二級毒品案件，經本院96年度訴
    緝字第190 號分別判處有期徒刑9 月、3 月，減刑為有期徒
    刑4 月15日、1 月15日，並定應執行刑為有期徒刑5 月15日
    確定；(3)另因施用第一級、第二級毒品案件，經本院以96年
    度訴字第3702號判決分別判處有期徒刑9 月、3 月，定應執
    行刑為有期徒刑10月確定。上開(1)(2)(3)各罪刑經接續執行後
    ，甫於97年12月19日縮刑期滿執行完畢出監。
二、詎仍不知悔改，其明知海洛因、甲基安非他命分別係屬毒品
    危害防制條例第2條第2項第1款、第2款所定之第一級、第二
    級毒品，不得持有、施用，仍分別基於施用第一級毒品海洛
    因、第二級毒品甲基安非他命之犯意，而為下列行為: (1)於
    99 年7月2 日上午7 、8 時許，在臺北縣樹林市○○街4 巷
    2 弄11號住處內，以海洛因摻水後，加入針筒注射之方式，
    施用第一級毒品海洛因1 次；(2)於99年7 月2 日上午7 、8
    時許，在臺北縣樹林市○○街4 巷2 弄11號住處內，以將甲
    基安非他命放入玻璃球後，燒烤吸食煙霧之方式施用第二級
    毒品甲基安非他命1 次。嗣甲○○因另案通緝，為警於99年
    7 月22日15時30分許，在上址查獲，並當場扣得附表一、二
    所示之物，復經警對甲○○所採集尿液送驗後，發現鴉片類
    、安非他命類均呈陽性反應，始查悉上情。
三、案經臺北縣政府警察局板橋分局報告臺灣板橋地方法院檢察
    署檢察官偵查起訴。
    理  由
一、查被告甲○○所犯係死刑、無期徒刑、最輕本刑為3年以上
    有期徒刑以外之罪，其於準備程序中就前揭被訴事實為有罪
    之陳述，經受命法官告知簡式審判程序之旨，並聽取其與公
    訴人之意見後，本院合議庭認為適宜由受命法官獨任進行簡
    式審判程序，爰依刑事訴訟法第273條之1第1項規定，裁定
    由受命法官獨任進行簡式審判程序，合先敘明。
二、上揭事實，業據被告於審理時坦承不諱，且被告為警查獲後
    所採集之尿液之檢驗結果，均呈現嗎啡、甲基安非他命之陽
    性反應，分別有台灣檢驗科技股份有限公司99年8月5日濫用
    藥物檢驗報告（報告編號：UL/2010/70630 號）、臺北縣政
    府警察局板橋分局偵辦毒品危害防制條例案被移送人姓名及
    代碼對照表各1 紙在卷可稽，並有附表一、二所示白色粉末
    、白色微黃透明結晶各1 袋扣案可資佐證，且上開白色粉末
    與白色微黃透明結晶經送驗後，確分別含有海洛因、甲基安
    非他命成分（海洛因驗前淨重0.7370公克，驗餘淨重0.7350
    公克；甲基安非他命驗前淨重0.0330公克，驗餘淨重0.0328
    公克），亦有交通部民用航空局航空醫務中心99年8 月4 日
    航藥鑑字第0994952 號鑑定書1 紙在卷可考。足徵被告之自
    白與事實相符，堪以採信。是本案事證明確，被告施用第一
    級毒品海洛因與第二級毒品甲基安非他命之犯行，洵堪認定
    。
三、按毒品危害防制條例前於92年7 月9 日修正公布，自93年1
    月9 日施行，觀之該條例第20條、第23條之立法理由，修正
    後毒品危害防制條例就施用毒品者，只於「初犯」及「5 年
    後再犯」二種情形，有其追訴條件之限制，即須於初犯經觀
    察、勒戒或強制戒治釋放後，5 年內均無施用毒品之行為，
    始能認其前所實施之觀察、勒戒或強制戒治已足遮斷毒癮，
    而得於5 年後再犯時，再予適用初犯之規定，重行觀察、勒
    戒等程序。倘5 年內已經再犯，被依法追訴處罰，縱其第3
    次（或第3 次以上）施用毒品之時間在初犯釋放5 年以後，
    即與「5 年後再犯」之情形有別，且因已於「5 年內再犯」
    ，顯見其再犯率甚高，原實施觀察、勒戒或強制戒治，已無
    法收其實效，而無5 年戒斷期之存在，自無再經觀察、勒戒
    及強制戒治之必要，應得逕行追訴處罰（最高法院95年5 月
    9 日95年度第7 次刑事庭會議決議參照）。經查：本件被告
    前因施用毒品案件，經本院裁定送觀察、勒戒及強制戒治後
    ，於94年3 月4 日停止處分出監；復因施用毒品案件，經本
    院以94年度訴字2038號判決判處有期徒刑8 月確定等情，有
    臺灣高等法院被告前案紀錄表1 份在卷可憑，是被告於前述
    觀察、勒戒、強制戒治執行完畢釋放後5 年內，再犯施用毒
    品罪經判決有罪確定，復犯本件施用毒品罪，則本件犯行距
    前次強制戒治釋放後雖逾5 年，惟核與毒品危害防制條例第
    20 條 第3 項所定「5 年後再犯」之立法意旨不符，揆諸上
    開說明，仍應予追訴、處罰。是本案事證明確，被告施用第
    二級毒品之犯行洵堪認定，應依法論科。
四、論罪科刑及沒收：
  (一)查海洛因、甲基安非他命分別係毒品危害防制條例第2條第2
    項第1款、第2款所稱之第一級、第二級毒品，不得非法持有
    及施用。核被告所為分別係犯毒品危害防制條例第10條第1
    項、第2項之施用第一級毒品罪、第二級毒品罪。被告施用
    第一、二級毒品前後持有第一級毒品海洛因、第二級毒品甲
    基安非他命之低度行為，皆各已為施用之高度行為所吸收，
    均不另論罪。又被告分別施用第一級毒品海洛因及第二級毒
    品甲基安非他命之犯行間，犯意各別，罪名互殊，應予分論
    併罰。再查，被告有事實欄所載之前科紀錄，甫於97年12月
    19日縮刑期滿執行完畢出監，有上開前案紀錄表1 份在卷足
    憑，其於有期徒刑之刑執行完畢後，5 年內故意再犯本件有
    期徒刑以上之上開各罪，均為累犯，皆應依法加重其刑。爰
    審酌被告雖經觀察、勒戒、強制戒治，卻仍未能斷戒施用毒
    品惡習，屢犯施用毒品之罪，顯見其戒治意志不堅，缺乏戒
    絕毒癮之動機，本應從重量刑以收刑罰教化之效，惟念其施
    用毒品係對己身殘害，並未造成他人具體危害，且於犯後坦
    承犯行，態度尚稱良好等一切情狀，酌情分別量處如主文所
    示之刑，並定其應執行之刑，以示儆懲。
  (二)末查，扣案如附表一所示之海洛因1 包、如附表二所示甲基
    安非他命1 包，為本案查獲之第一、二級毒品，均應依毒品
    危害防制條例第18條第1 項前段規定宣告沒收銷燬。又包覆
    上開毒品之包裝袋，用以包裹毒品，已因直接觸碰、沾染毒
    品而難以析離，此業經法務部調查局以93年3 月19日調科壹
    字第09300113060 函示在案，自應視同為毒品，併依毒品危
    害防制條例第18條第1 項前段規定，均宣告沒收銷燬之。至
    上開毒品經送驗鑑耗部分，業已滅失，就此部分，不另為沒
    收銷燬之諭知，併此敘明。
據上論斷，應依刑事訴訟法第273 條之1 第1 項、第299 條第1
項前段，毒品危害防制條例第10條第1 項、第2 項、第18條第1
項前段，刑法第11條、第47條第1項、第51條第5款，判決如主文
。
本案經檢察官楊瀚濤到庭執行職務。
中    華    民    國    99    年    11    月    5     日
                      刑事第四庭  法  官 黃繼瑜
以上正本證明與原本無異。
如不服本判決應於收受本判決後10日內向本院提出上訴書狀，並
應敘述具體理由，如未敘述上訴理由者，應於上訴期間屆滿後20
日內補提理由書狀於本院（均須按他造當事人之人數附繕本）「
切勿逕送上級法院」。
                                  書記官 謝雪紅
中    華    民    國    99    年    11    月    5     日
附錄本案論罪法條：
毒品危害防制條例第10條：
施用第一級毒品者，處6 月以上5 年以下有期徒刑。
施用第二級毒品者，處3 年以下有期徒刑。
附表一:
第一級毒品海洛因壹包（驗前淨重零點柒參柒零公克，驗餘淨重
零點柒參伍零公克）
附表二:
第二級毒品甲基安非他命壹包（驗前淨重零點零參參零公克，驗
餘淨重零點零參貳捌公克）

司法院資訊處製作；財團法人民間司法改革基金會備份。
